【裁判字號】    90,易,1916
【裁判日期】    900730
【裁判案由】    詐欺
【裁判全文】
臺灣臺中地方法院刑事判決                          九十年度易字第一九一六號
    公  訴  人  台灣台中地方法院檢察署檢察官
    被      告  乙○○
右列被告因詐欺案件，經檢察官提起公訴（九十年度偵字第四五三九號），本院判決
如左：
    主  文
乙○○無罪。
    理  由
一、公訴意旨略以：被告乙○○係峰鈿工業有限公司（下稱峰鈿公司）股東，負責該
    公司之進貨事宜，其明知峰鈿公司於民國八十九年初時，即已財務狀況不佳，無
    付款能力，竟仍基於意圖為峰鈿公司不法所有之概括犯意，自八十九年七月十四
    日起，至同年九月五日止，連續向告訴人甲○○○○削刀具有限公司（下稱台灣
    江山公司）詐購刀具，臺灣江山公司不疑有詐，依約交付價值共計新台幣（下同
    ）四萬零九百三十一元之貨物，詎乙○○收受貨物後，貨款分文未付，且經台灣
    江山公司催討無著，始知受騙，因認被告涉犯刑法第三百三十九條第一項之詐欺
    取財罪嫌云云。
二、按犯罪事實應依證據認定之，無證據不得推定其犯罪事實，刑事訴訟法第一百五
    十四條定有明文。又刑法上詐欺罪之成立，以意圖為自己或第三人不法之所有，
    以詐術使人將本人或第三人之物交付為要件，所謂以詐術使人交付，必須被詐欺
    人因其詐術而陷於錯誤，若其所用之方法，不能認為詐術，亦不致使人陷於錯誤
    ，即不構成該罪，最高法院四十六年台上字第二六０號著有判例可資參照。訊之
    被告坦承峰鈿公司於右揭時地向臺灣江山公司購買貨物，部分貨物係其訂購等事
    實，惟否認有何詐欺取財犯行，辯稱：峰鈿公司係從事洗床加工，客戶之訂單至
    九十年一月間，因此峰鈿公司為出貨而向臺灣江山公司購買刀具，並無詐欺等語
    。經查自八十九年三月起至八十九年十二月止，峰鈿公司仍有運作，仍有銷售與
    其客戶乙事，有台中縣營業人銷售額與稅額申報書附卷可稽，又臺灣江山公司出
    售與峰鈿公司之貨物確實送到峰鈿公司，當時峰鈿公司機器仍有運轉等情，亦經
    告訴人公司代表人邱圳源陳述明確。查被告係因峰鈿公司之業務需要而向臺灣江
    山公司購買刀具，因此被告以峰鈿公司股東身分向臺灣江山公司購買刀具乙事，
    主觀上並無不法意圖。另告訴人公司代表人邱圳源自承：被告以往交易之對象是
    其妻舅，此次其將刀具出賣被告後，向其妻舅查詢，才發現峰鈿公司有跳票情事
    等語，可見臺灣江山公司對峰鈿公司確有須要購買刀具之事知之甚詳，因此臺灣
    江山公司出售刀具與被告，亦無陷於錯誤情事。被告雖自承其公司一年前財務狀
    況不佳等語，惟買賣之社會上交易，對於買賣雙方之財務狀況，在法律上並無負
    有告知義務，因此被告未將峰鈿公司財務情形告知臺灣江山公司乙事，在客觀上
    亦不認為有施用詐術行為。綜上所陳，被告向臺灣江山購買刀具乙事，純屬民事
    上債務不履行，核與詐欺罪之構成要件有間，難繩以該罪責。此外，本院復查無
    其他積極証據足資証明被告有何犯行，不能證明被告有被訴事實之犯行，自應為
    無罪之諭知。
據上論斷，應依刑事訴訟法第三百零一條第一項，判決如主文。
中      華      民      國      九十      年      七      月    三十    日
                                        法  官  林郁婷
右正本證明與原本無異。
如不服本判決，應於送達後十日內向本院提出上訴狀（須附繕本），上訴於台灣高等
法院台中分院。
                                        書記官
中      華      民      國      九十年      七      月    三十一  日


司法院資訊處製作；財團法人民間司法改革基金會備份。
